臺灣嘉義地方法院刑事判決　　　　九十六年度易字第五八七號
公　訴　人　臺灣嘉義地方法院檢察署檢察官
被　　　告　甲○○
　　　　　　　　　　）
　　　　　　　　　　號
　　　　　　　　　　六
選任辯護人　羅振宏律師
上列被告因詐欺案件，經檢察官提起公訴（九十六年度偵緝字第
六○六號），本院判決如下：
    主  文
甲○○犯業務侵占罪，處有期徒刑柒月，緩刑貳年。
    事  實
一、甲○○於民國九十一年、九十二年間，自任司機駕駛貨車運
    送他人託運之物品，經營貨物運送業務，為從事業務之人。
    其於九十二年六月二十八日受丙○○之託，自嘉義縣義竹鄉
    平溪村楓港十八之一號丙○○所開設之工廠，運送一千二百
    五十三箱菜脯至桃園縣桃園市與客戶乙○○收受，運費為每
    箱十元。詎甲○○於應允並收受上開貨品後，竟意圖為自己
    不法之所有，未經丙○○之同意，擅自將上開其業務上所持
    有之貨品侵占入己，並轉賣與他人，嗣經丙○○向乙○○收
    款未果，轉而向甲○○催討始知上情，甲○○遂開立面額共
    計二十一萬一千六百元之支票三紙交付與丙○○，然上開三
    張支票亦均遭退票。
二、案經丙○○之子丁○○告發臺灣嘉義地方法院檢察署檢察官
    偵查起訴。
    理  由
一、按被告以外之人於審判外之陳述，經當事人於審判程序同意
    作為證據，法院審酌該言詞陳述或書面陳述作成時之情況，
    認為適當者，亦得為證據。當事人、代理人或辯護人於法院
    調查證據時，知有第一百五十九條第一項不得為證據之情形
    ，而未於言詞辯論終結前聲明異議，視為有前項之同意，刑
    事訴訟法第一百五十九條之五定有明文。查本件認定事實所
    援引之證據，關於證據能力，被告甲○○及其辯護人均未於
    言詞辯論終結前聲明異議，視為同意，而本院審酌該等審判
    外陳述作成當時之過程、內容、功能等情況綜合判斷，認具
    備合法可信之適當性保障而具證據能力，均得採為認定事實
    之基礎，合先敘明。
二、訊據被告固坦承於九十一年、九十二年間，自任司機駕駛貨
    車運送他人託運之物品，經營貨物運送業務，及於九十二年
    六月二十八日，在嘉義縣義竹鄉平溪村楓港十八之一號工廠
    ，收受證人丙○○所交付之一千二百五十三箱菜脯等情，惟
    矢口否認有何業務侵占之犯行，辯稱：上開貨品並非證人丙○○託運，而係向證人丙○○購買，並開立另二張支票交付
    與證人丙○○以支付上開貨款。至本件三張支票則係另向證
    人丙○○購買菜脯所開立，後因該批菜脯壞掉退貨與證人丙○○，而證人丙○○表示已將上開三張支票轉讓使用無法返
    還，與本件之一千二百五十三箱菜脯無關云云。其辯護意旨
    則以：本件證人丙○○所交付一千二百五十三箱菜脯的價錢
    和被告提出之二張支票金額相符，和上開支票三張總價二十
    一萬多元不符，至於支票金額是否有包含利息，證人丙○○
    亦無法明確說明。關於被告和證人丙○○有多次金錢往來，
    證人丙○○也承認有這件事實，只是證稱為被告調現，但是
    依據帳簿的記載，往來如此頻繁，顯然和調現說詞不符。是
    被告答辯係購買菜脯，且其提出之支票金額和當時菜脯價額
    較為相符，應為被告無罪之判決云云。
三、經查：
（一）被告業於本院行準備程序時供承：確於九十二年六月二十
      八日受證人丙○○之託，運送一千二百五十三箱菜脯至桃
      園縣桃園市與證人乙○○，而其未運送至桃園即將上開菜
      脯轉賣與其他人之情不諱（參見本院卷第十三頁），核與
      證人丙○○於本院證述：「（在九十二年六月二十八日是
      否有委託被告載送一千多箱的菜脯給乙○○？）有。（是
      你委託被告載送或是被告主動要求載貨？）是我委託他載
      送，一箱十元。（委託被告載貨的前後時間？）快要一、
      二年了。（你委託被告載貨的次數？）很多次。（你有委
      託被告載貨給乙○○，貨被告最後是否有載送給乙○○？
      ）沒有。（為何知道他沒有載送過去？）我和我兒子有去
      乙○○那裡要算貨款，但是乙○○說貨物沒有載送過去。
      （你發覺之後，如何處理？）被告說他要開票給我，但是
      開的票都沒有兌現。（提示發查卷宗第四十七頁，永裕的
      估價單是何意思？）這張是本件菜脯的貨單。是給被告簽
      的。就是被告幫我運貨，我把貨交給他，他要簽收。」等
      語（參見本院卷第五十四頁至第六十頁），及證人乙○○
      於本院證稱：「（你是否曾經向丙○○購買菜脯？）有。
      （九十二年六月間是否有向丙○○進貨一千二百五十三箱
      ？）有。（一千二百五十三箱是否有送到你那裡？）這一
      千二百五十三箱沒有來，但是之前有來。甲○○是貨運行
      的老闆，這只是其中的一次而已。（事後丙○○有無向你
      收一千二百五十三箱的貨款？）有。（丙○○收款，是親
      自來或是打電話給你？）是丙○○打電話給我。（他打給
      你，你如何回答？）我是因為發現短少一千多箱，後來才
      發現是貨有出，只是沒有到。（關於本件，你是否有親耳
      聽到被告的說法？）沒有。今天是四年來，發生事情之後
      ，我第一次碰到被告。（被告本來在做託運，為何突然就
      沒有出現？）我從事農產加工買賣三十年，我和被告及丙○○都認識三十幾年，他們都是看我長大。就我所知，被
      告可能簽賭，把貨轉賣掉了。其實就我所知，賣的貨不只
      這一筆，同業很多人受害。只不過沒有人來告，因為訴訟
      程序曠日費時。丙○○有問我，如果告被告，是否願意出
      來作證，我答應他。結果九十二年發生的事，現在才在開
      庭。」等情相符（參見本院卷第六十四頁至第六十九頁）
      ，堪認被告確有於上開時地受證人丙○○之託運送菜脯，
      然於半途將上開菜脯轉賣之事實無誤。
（二）至被告另辯稱係證人乙○○要其將上開菜脯賣掉，伊才於
      半途轉賣與其他人，並開票與證人乙○○云云，或辯稱上
      開菜脯並非受證人丙○○之託運送與證人乙○○，而係伊
      向證人丙○○購買，再賣與其他人，並開立另二張支票與
      證人丙○○以支付上開菜脯之貨款，至本件三張支票則係
      另向證人丙○○購買菜脯所開立，後因該批菜脯壞掉退貨
      與證人丙○○，而證人丙○○表示已將上開三張支票轉讓
      使用無法返還云云，然分別為證人乙○○、丙○○所否認
      ，證人乙○○證稱：「（你是否有發生過把丙○○要給你
      的貨，交給被告去賣的情形？）沒有。（被告是否曾經開
      票給你？）沒有。（你們之間是否有生意的往來？）沒有
      。但是我們有託運的往來，有時候我的貨包括菜脯、筍乾
      等等農產品也會託他載運。」（參見本院卷第六十六頁至
      第六十七頁），證人丙○○亦證述：「（你是否認識被告
      ？）認識。（他是和你買賣的嗎？）他是到我那裡載貨。
      他在做司機。（事後是否有被告向你買菜脯，因為菜脯的
      品質有問題，有退貨的現象？）沒有。我都是請他載貨給
      別人比較多……被告開兩張十四萬七千六百元的票（審卷
      被告所提之支票影本二紙）給我，是被告向我借錢，但是
      和菜脯沒有關係。（貨交給被告，他是否有直接把貨款拿
      給你？）沒有。都是我向買主算。（我的問題是是否類似
      買賣的過程，你把貨交付給他，他直接把貨款交給你？）
      沒有。我只付他運費而已。」等語明確（參見本院卷第五
      十四頁至第六十頁）。且被告長期從事貨運業務，勢必常
      有支票之流通，由其所提出自行製作之客票登記簿上亦記
      載，於九十至九十二年間其已經手百筆以上之支票流通紀
      錄（參見本院卷第七十八頁至第一一一頁），顯見其對支
      票之轉讓、兌現等程序甚為明瞭，是其供稱當時證人丙○○表示已將上開面額共計二十一萬一千六百元之支票三紙
      轉讓使用時，並未想到倘有他人提示，自己即須依據票據
      責任支付上開款項，而未再積極要求證人丙○○返還上開
      支票，或提供其他相當之擔保，以應付日後有人提示上開
      支票（參見本院卷第七十三頁）之情，亦顯不合常理。再
      者，被告辯稱當時係以每箱一百三十元再扣除每箱十二元
      運費之價格，向證人丙○○購買上開一千二百五十三箱菜
      脯等語，而經計算縱與其所提出另二紙支票之合計面額相
      符，然證人丙○○、乙○○均一致證稱當時菜脯之價格約
      每箱一百四十元、一百五十元，還曾經漲到一百八十元（
      參見本院卷第六十四頁、六十五頁），均與被告所辯之每
      箱一百三十元不符。況被告上開所辯情節，或稱有受託運
      送，係證人乙○○要伊轉賣，或稱並非受託運送，係直接
      向證人丙○○購買云云，亦自屬前後矛盾，縱其嗣於本院
      審理時提出上開另二紙支票及自行製作之客票登記簿為證
      ，亦屬穿鑿附會，是其上開所辯各節，均屬事後圖卸之詞
      ，委不足採。此外，並有九十二年六月二十八日永裕估價
      單一張、上開面額共計二十一萬一千六百元之支票三紙及
      各該退票理由單影本等附卷可稽（參見發查卷第十一頁至
      第十二頁、第四十五頁、第四十七頁），本件事證明確，
      被告犯行堪以認定。
四、被告行為後，刑法業經修正公布，而於九十五年七月一日生
    效施行。按行為後法律有變更者，適用行為時之法律，但行
    為後之法律有利於行為人者，適用最有利於行為人之法律，
    現行刑法第二條第一項定有明文。此條係規範行為後法律變
    更所生新舊法律比較適用之準據法，是刑法第二條第一項本
    身雖經修正，但無比較新舊法適用之問題，應一律適用裁判
    時之現行刑法第二條第一項之規定，為「從舊從輕」之比較
    。又刑法第三十三條第五款有關罰金之最低數額部分，刑法
    分則編各罪所定罰金之貨幣單位原為銀元，修正前刑法第三
    十三條第五款規定：「罰金：（銀元）一元以上」，而銀元
    與新臺幣間之折算，依現行法規所定貨幣單位折算新臺幣條
    例規定，以銀元一元折算新臺幣三元；修正後刑法第三十三
    條第五款則規定：「罰金：新臺幣一千元以上，以百元計算
    之」；經比較修正前、後之規定，修正後刑法第三十三條第
    五款所定罰金之最低數額，較之修正前提高，自以修正前刑
    法第三十三條第五款規定有利於被告，依刑法第二條第一項
    前段之規定，仍應適用修正前之規定。
五、被告自任司機駕駛貨車運送他人託運之物品，經營貨物運送
    業務，為從事業務之人，是核被告所為，係犯刑法第三百三
    十六條第二項之業務侵占罪。起訴書認被告所為係犯刑法第
    三百三十九條第一項之詐欺取財罪，尚有誤會，惟社會基本
    事實同一，本院自應予審理，且因蒞庭實行公訴之檢察官業
    已當庭表示變更起訴法條為刑法第三百三十六條第二項之業
    務侵占罪（參見本院卷第七十六頁），本院自無庸再援引刑
    事訴訟法第三百條變更起訴法條，附此敘明。爰審酌被告之
    素行、犯罪手段、將業務上所持有之他人貨品侵占入己轉賣
    牟利惡性非輕、犯後矢口否認犯行、被害人所受之損害非輕
    ，惟業與被害人達成民事損害賠償和解，被害人亦表示原諒
    被告及被告之生活狀況、智識程度、犯罪動機、目的等一切
    情狀，量處如主文所示之刑。
六、又按刑法第七十四條雖修正後自九十五年七月一日施行，然
    有關緩刑之宣告，因非行為可罰性之法律規範變更問題，而
    應適用修正後之刑法第七十四條之規定（最高法院九十五年
    第八次刑事庭會議決議參照）。查被告未曾因故意犯罪受有
    期徒刑以上刑之宣告，此有臺灣高等法院被告前案紀錄表一
    份存卷可考，其因一時失慮，偶罹刑典，且已與被害人達成
    民事損害賠償和解，被害人亦表示原諒被告，因被告身體不
    好，年紀也大了，希望不要讓被告入監服刑，希望對被告宣
    告緩刑等情，有協議書及本院九十六年十一月二十九日公務
    電話紀錄表各一份在本院卷可查，堪認被告經此偵查、審判
    之教訓，自當知所警惕，信無再犯之虞，本院認所宣告之刑
    以暫不執行為適當，依刑法第七十四條第一項第一款規定併
    予宣告緩刑二年，以啟自新。
七、再被告行為後，中華民國九十六年罪犯減刑條例固於九十六
    年七月十六日施行，然依該條例第五條規定：「本條例施行
    前，經通緝而未於中華民國九十六年十二月三十一日以前自
    動歸案接受偵查、審判或執行者，不得依本條例減刑。」，
    因之在本條例公布施行前經通緝之人犯，必須於九十六年十
    二月三十一日以前「自動歸案」者，始有其適用。本件被告
    因本案經臺灣嘉義地方法院檢察署於上開條例施行前之九十
    四年二月二日以嘉檢威偵洪緝字第九七號通緝書通緝在案，
    有通緝書附卷可稽，而被告係於上開條例施行後之九十六年
    八月十四日，經高雄市政府警察局三民第二分局陽明派出所
    警員捕獲移送臺灣嘉義地方法院檢察署之情，亦有臺灣嘉義
    地方法院檢察署九十六年九月七日嘉檢國偵洪銷字第一一九
    四號撤銷通緝書、高雄市政府警察局三民第二分局通緝案件
    移送書、警詢筆錄附卷可查，顯見被告並非自動到案接受執
    行，揆諸上開說明，本件自不得依上開條例予以減刑，附此
    敘明。
據上論斷，應依刑事訴訟法第二百九十九條第一項前段，刑法第
二條第一項前段、第三百三十六條第二項、第七十四條第一項第
一款，刑法施行法第一條之一第一項、第二項前段，判決如主文
。
本案經檢察官徐鈺婷到庭執行職務。
中　　華　　民　　國　九十六　年　  十一　　月　三十  日
                  刑事第四庭  審判長法　官　蔡憲德
                                    法　官　王慧娟
                  　　　　　　　    法　官　吳育霖
上列正本證明與原本無異。
如不服本判決，應於判決送達後十日內向本院提出上訴狀，上訴
書狀依法應敘述具體理由，如未敘述具體理由者，應於上訴期間
屆滿後二十日內補提理由書於本院（均應附繕本）。告訴人或被
害人如對於本判決不服者，應具備理由請求檢察官上訴，其上訴
期間之計算係以檢察官收受判決正本之日期為準。
中　　華　　民　　國　九十六　年　  十一　　月　三十  日
                                    書記官  林美芳
附錄本判決論罪之法條：
中華民國刑法第三百四十六條（公務公益侵占罪、業務侵占罪）
對於公務上或因公益所持有之物，犯前條第一項之罪者，處一年
以上七年以下有期徒刑，得併科五千元以下罰金。
對於業務上所持有之物，犯前條第一項之罪者，處六月以上五年
以下有期徒刑，得併科三千元以下罰金。
前二項之未遂犯罰之。
